【裁判字號】    98,消債抗,28
【裁判日期】    980317
【裁判案由】    更生事件
【裁判全文】
臺灣臺中地方法院民事裁定  98年度消債抗字第28號
抗  告  人  甲○○
                              .
上列抗告人因消費者債務清理條例事件聲請更生，對於中華民國
98年2月11日本院98年度消債更字第164號裁定，提起抗告，本院
裁定如下：
    主  文
抗告駁回。
抗告程序費用新臺幣壹仟元由抗告人負擔。
    理  由
一、按更生及清算事件專屬債務人住所地之地方法院管轄。關於
    更生或清算之程序，除本條例別有規定外，準用民事訴訟法
    之規定。消費者債務清理條例第5條第1項及第15條定有明文
    。又，民事訴訟法第28條第1項規定，訴訟之全部或一部，法
    院認為無管轄權者，依原告聲請或依職權以裁定移送於其管
    轄法院。
二、抗告意旨略以：其因工作關係來到台中縣，而選定台中縣為
    居所地，依民法第20條、第23條規定，台中縣自為其住所地
    。如本件由台灣士林地方法院管轄，僅增添抗告人因舟車往
    返所造成之不便云云。
三、經查：
  (一)依一定事實，足認以久住之意思，住於一定之地域者，即為
    設定其住所於該地。一人同時不得有兩住所。因特定行為選
    定居所者，關於其行為，視為住所。民法第20條、民法第23
    條定有明文。而上開規定所謂「住所」，應依民法第20條第
    1項之規定定其意義，故依一定之事實，足認以久住之意思
    ，住於一定之地域者，即為設定其住所於該地，蓋我國民法
    關於住所之設定，兼採主觀主義及客觀主義之精神，倘主觀
    上有久住一定地域之意思，客觀上有住於一定地域之事實，
    該一定之地域即為其住所（最高法院28年滬上字第112號及
    27年上字第2454號判例意旨參照）。當事人有無久住之意思
    ，應依客觀之事實探求並認定之，而所謂「一定之事實」，
    包括戶籍登記、居住情形等。而住所與居所的區別，在於有
    無久住的意思。
  (二)查抗告人自陳於95年底到台中，於97年6月6日至東京都公寓
    大廈管理維護股份有限公司台中分公司任職，並居於「台中
    縣大里市○○路○段433巷40弄10號」租屋處等語，再徵諸該
    租屋處為抗告人男友之住處，抗告人未將戶籍遷至該租屋處
    及未於該址設市內電話等情狀，實無客觀事實足資認定抗告
    人確有以久住之意思住於「台中縣大里市○○路○段433巷40
    弄10號」。雖抗告人陳稱受僱於東京都公寓大廈管理維護股
    份有限公司台中分公司，有勞工保險被保險人投保資料表、
    員工所得明細表等影本附卷可稽，然此尚不足憑以認定抗告
    人有久住「台中縣大里市○○路○段433巷40弄10號」此一處
    所之意思。抗告人雖稱：「台中縣大里市○○路○段433巷40
    弄10號」係以工作之特定行為選定「居所」，依民法第23條
    規定，該居所應視為住所。然所謂民法第23條將居所視為住
    所之情形，僅指「因特定行為選定居所，關於其行為，視為
    住所」。例如抗告人來台中工作，而在台中選定居所時，關
    於抗告人在台中工作之勞資契約，即以台中的居所視為住所
    。本件抗告人係聲請消費者債務清理更生，與因其工作關係
    在台中選定居所無關，尚不得以台中之居所，視為住所。綜
    上所述，抗告人設籍於「台北市○○區○○街68巷9號2樓」
    ，有戶籍謄本可稽，抗告人雖主張現未居住於戶籍地，而係
    居住於台中縣上址等情，然查本件移轉管轄之裁定送達抗告
    人戶籍地「台北市○○區○○街68巷9號2樓」，係由抗告人
    親自收受送達，抗告人稱其未住戶籍地，殊難採信。抗告人
    雖因工作關係而未於原戶籍地久住，暫居台中縣上址，尚難
    驟謂抗告人生活重心確實遷移至台中縣上址或具有長久居住
    台中縣上址之意。且觀抗告人所提聲請文件，俱未提出客觀
    具體事證以資證明抗告人有廢止原住所，另設新住所於前開
    台中縣址之事實，是自仍應認「台北市○○區○○街68巷9
    號2樓」為抗告人之住所。
  (三)又關於更生或清算之程序，除本條例別有規定外，準用民事
    訴訟法之規定。消費者債務清理條例第15條定有明文。是原
    審依首揭法條規定，將本件移送於其管轄法院，自無違誤。
  (四)綜上所述，原裁定將抗告人之更生聲請，移送臺灣士林地方
    法院，核無違誤，抗告意旨指摘原裁定不當，求予廢棄，非
    有理由，應予駁回。
四、據上論結，本件抗告為無理由，爰依消費者債務清理條例第
    11條第2項、第15條，民事訴訟法第495條之1第1項、第449
    條第1項、第95條、第78條，裁定如主文。
中    華    民    國    98    年    3    月    17    日
                  民事第二庭  審判長法  官  許秀芬
                                    法  官  陳秋月
                                    法  官  周靜秀
正本係照原本作成。
不得再抗告。
中    華    民    國    98    年    3    月    18    日
                                    書記官


司法院資訊處製作；財團法人民間司法改革基金會備份。
